【裁判字號】    97,抗,205
【裁判日期】    970229
【裁判案由】    聲請撤銷緩刑
【裁判全文】
臺灣高等法院臺中分院刑事裁定           97年度抗字第205號
抗  告  人  臺灣臺中地方法院檢察署檢察官
受  刑  人  甲○○
上列抗告人因聲請撤銷緩刑案件，不服臺灣臺中地方法院中華民
國九十六年十二月三十一日裁定（九十六年度撤緩字第二二八號
）提起抗告，本院裁定如下：
    主  文
抗告駁回。
    理  由
一、抗告意旨略以：受刑人甲○○於緩刑期內所犯之竊盜案符合
    刑法第七十五條之一第一項第二款得撤銷緩刑之基本要件，
    所需審酌者乃其所犯之竊盜罪是否「足認原宣告之緩刑難收
    其預期之效果，而有執行刑罰之必要」。按上述情形法院雖
    有裁量權，惟其行使裁量權時，應符合適用法規目的，並受
    比例原則、平等原則等法律原則支配。而所謂平等原則，應
    從實質上加以客觀判斷，對相同之條件事實為相同之處理。
    本件受刑人於緩刑宣告後二月，即再犯原緩刑判決警惕勿再
    犯之竊盜罪，由其再犯間隔之時間及犯罪類型同屬竊盜罪判
    斷，原宣告之緩刑實難收預期之效，有執行刑罰矯正其行為
    之必要，且同法院對於上述相同條件事實之案件，多為撤銷
    緩刑之判斷，本件原裁定卻駁回撤銷緩刑之聲請，其行使裁
    量權有違平等原則。再觀諸受刑人緩刑宣告後再犯竊盜罪之
    事實較之前緩刑案件所犯竊盜情節更加嚴重，亦足認原宣告
    緩刑無法收其預期效果，有執行刑罰矯正其行為之必要，基
    此原裁定並非妥適，為此提起抗告等語。
二、聲請意旨略稱：受刑人甲○○因犯竊盜、詐欺案件，前經臺
    灣臺中地方法院於民國九十六年六月七日以九十六年度易字
    第二０九五號刑事判決，處有期徒刑一年十月，緩刑四年，
    於九十六年七月十二日確定。其於緩刑期內即九十六年八月
    八日更犯竊盜案件，經臺灣臺中地方法院於九十六年九月十
    七日以九十六年度沙簡字第五九四號判處拘役五十九日，並
    已於九十六年十月十一日確定，經核受刑人於緩刑期間內再
    犯罪，顯然緩刑對其難收矯治之效，因而聲請將上述緩刑之
    宣告予以撤銷等語。
三、按依刑法第七十五條及第七十五條之一立法意旨說明，修正
    前刑法第七十五條第一項固已設有兩款應撤銷緩刑之原因，
    至得撤銷緩刑之原因，則僅於保安處分章內第九十三條第三
    項與撤銷假釋合併加以規定，體例上不相連貫，實用上亦欠
    彈性，是將緩刑之撤銷分為「應撤銷」及「得撤銷」兩種原
    因，故將刑法第七十五條修正為「受緩刑之宣告，而有下列
    情形之一者，撤銷其宣告：一、緩刑期內因故意犯他罪，而
    在緩刑期內受不得易科罰金之有期徒刑以上刑之宣告確定者
    。二、緩刑前因故意犯他罪，而在緩刑期內受不得易科罰金
    之有期徒刑以上刑之宣告確定者」、「前項撤銷之聲請，於
    判決確定後六月以內為之」；並新增刑法第七十五條之一規
    定：「受緩刑之宣告而有下列情形之一，足認原宣告之緩刑
    難收其預期效果，而有執行刑罰之必要者，得撤銷其宣告：
    一、緩刑前因故意犯他罪，而在緩刑期內受得易科罰金之有
    期徒刑、拘役或罰金之宣告確定者。二、緩刑期內因故意犯
    他罪，而在緩刑期內受得易科罰金之有期徒刑、拘役或罰金
    之宣告確定者。三、緩刑期內因過失更犯罪，而在緩刑期內
    受有期徒刑之宣告確定者。四、違反第七十四條第二項第一
    款至第八款所定負擔情節重大者。」、「前條第二項之規定
    ，於前項第一款至第三款情形亦適用之」。綜上所述，就緩
    刑期內故意犯他罪時之情形，如在緩刑期內受不得易科罰金
    之有期徒刑以上刑之宣告確定者，依修正後刑法第七十五條
    第一項第一款規定，即應撤銷緩刑之宣告，法院無裁量空間
    。惟如在緩刑期內受得易科罰金之有期徒刑、拘役或罰金之
    宣告確定者，依修正後刑法第七十五條之一第一項第二款規
    定，以原宣告之緩刑難收其預期效果，而有執行刑罰之必要
    時，得撤銷緩刑之宣告，即此時法院得斟酌被告之再犯情節
    ，裁量是否撤銷緩刑之宣告。
四、復按刑法第七十五條之一第一項第二款之規定，得撤銷受刑
    人所受緩刑宣告之要件，必須以緩刑期內因故意犯他罪，而
    在緩刑期內受得易科罰金之有期徒刑、拘役或罰金之宣告確
    定者，且足認原宣告之緩刑難收其預期效果，而有執行刑罰
    之必要者為限，始足當之。經查受刑人於緩刑期內所犯之竊
    盜案件，係竊取商店內之液晶螢幕線，其價值非高，其犯罪
    情節非屬嚴重，臺灣臺中地方法院沙鹿簡易庭亦因此量處拘
    役五十九日，可認其惡性非重，而受刑人諭知緩刑之該竊盜
    等案件，其為數件竊盜之犯罪時間係自九十五年七月四日至
    九十五年十月十三日間，而後案之竊盜時間為九十六年八月
    八日，其之犯罪時間差距近十月，非屬密接，是難以僅以其
    於數月後之一次輕微竊盜犯行，即認原宣告之緩刑對受刑人
    難收預期效果。又抗告人對於受刑人有如何符合「足認原宣
    告緩刑難收期預期效果，而有執行刑罰之必要」等實質要件
    ，並未提出受刑人判決書以外之其他證據予以證明，苟得僅
    依該判決書即可為上開推論，則刑法第七十五條及第七十五
    條之一即無區分之必要，只要受刑人於緩刑前或緩刑內更犯
    罪，一律得撤銷緩刑，則前開立法本旨將意義盡失，亦與緩
    刑之目的乃避免短期自由刑之弊，並給予受刑人自新機會未
    盡相符。至每一聲請撤銷緩刑案件之犯罪基本事實與態樣均
    與本件不同，自難比附援引，併此敘明。是綜上所述，本件
    尚無足認受刑人有必須執行刑罰，否則難收其預期效果之情
    狀，原審認受刑人於緩刑期間再犯竊盜案件而諭知之拘役五
    十九日，已足以制裁受刑人該次竊盜犯行之惡性並對生警惕
    之效，故認本件聲請為無理由，而駁回其聲請，經核並無不
    合，因此檢察官之抗告為無理由，應予駁回。
據上論結，應依刑事訴訟法第四百十二條，裁定如主文。
中    華    民    國    97    年    2     月    29    日
            刑事第八庭  審判長法  官    羅  得  村
                              法  官    劉  榮  服
                              法  官    張  靜  琪
上列正本證明與原本無異。
不得再抗告。
                              書記官    陳  俞  豪
中    華    民    國    97    年    2     月    29    日


司法院資訊處製作；財團法人民間司法改革基金會備份。
